臺灣臺北地方法院刑事判決　　　　　　　100年度易字第127號
公　訴　人　臺灣臺北地方法院檢察署檢察官
被　　　告　李茂蓉
上列被告因詐欺案件，經檢察官提起公訴（99年度偵字第26911
號），本院判決如下：
    主  文
李茂蓉幫助犯詐欺取財罪，處有期徒刑肆月，如易科罰金，以新
臺幣壹仟元折算壹日。
    事  實
一、李茂蓉明知將金融機構帳戶交付不明人士，即無法控制去向
    ，將使該帳戶成為詐騙集團存取詐騙款項藉以逃避偵查機關
    查緝之工具，但仍以縱若有人持以犯罪亦無違反其本意，而
    基於幫助他人向人詐欺取財之不確定故意，於民國99年1月
    19日前往國泰世華商業銀行西門分行開立帳號000000000000
    號帳戶並申領金融卡，嗣於99年2月1前某日時即將存摺、金
    融卡及密碼提供予收購帳戶之詐欺集團成員使用。嗣該詐欺
    集團所屬人員即基於詐欺之犯意，於99年2月1日上午9時許
    ，假冒中華電信人員撥打電話向張桂月佯稱：你的身分遭冒
    用申請電話及帳戶，被冒用帳戶疑似不法洗錢，導致你名下
    所有帳戶將遭到凍結，因偵查需要無法在短時間內解除你的
    帳戶，你要將帳戶的金錢交給書記官，以供檢察官監管云云
    ，致張桂月因而陷於錯誤，除依其指示無摺存款新臺幣（下
    同）49萬元至陳慧莉安泰銀行鳳山分行帳戶（趙偉志提供陳
    慧莉帳戶詐騙部分，另經臺灣桃園地方法院檢察署檢察官以
    99年度偵字第31565號偵處）外，於同日13時08分許，在新
    竹縣竹北市○○路59號之渣打商業銀行櫃檯，以鄭香杉名義
    匯款57萬元至李茂蓉上開帳戶內，旋遭提領一空。嗣張桂月
    發覺受騙，乃報警處理，而循線查悉上情。
二、案經高雄縣政府警察局鳳山分局報告臺灣高雄地方法院檢察
    署檢察官呈請臺灣高等法院檢察署檢察長核准移轉臺灣臺北
    地方法院檢察署檢察官偵查起訴。
    理  由
一、本院以下援引之被告以外之人於審判外之言詞及書面陳述，
    當事人於準備程序中對於證據能力均未爭執，迄至言詞辯論
    終結前亦未聲明異議，依刑事訴訟法第159條之5第2項規定
    ，並審酌下列言詞及書面陳述作成時之情況，認為適當，均
    得作為證據。
二、訊據被告李茂蓉固不否認上開國泰世華商業銀行西門分行帳
    戶確為伊所申請設立之事實，惟矢口否認有何幫助詐欺取財
    之犯行，並辯稱：伊並無將帳戶交給詐騙集團，申請帳戶是
    為做生意使用，伊將帳戶放在車子裡面，被人敲破玻璃偷走
    帳戶，伊也是被害人云云。然查：
（一）上開國泰世華商業銀行西門分行之帳戶係被告所開設之事
      實，業據被告坦認不諱，且有國泰世華銀行西門分行開戶
      申請書暨對帳單1份（見鳳山分局偵卷第19至24頁）在卷
      可稽，而詐欺集團成員於上開所示之時間，以前揭詐騙手
      法，致被害人張桂月陷於錯誤，依指示將前揭被害金額匯
      至李茂蓉上開帳戶後，旋遭提領一空等情，亦據被害人張
      桂月於警詢中指訴綦詳（見鳳山分局偵卷第1至2頁），並
      有被害人匯款之匯款副通知書1紙（見鳳山分局偵卷第3頁
      ）附卷可佐，亦與被告所有之上開帳戶對帳單內容相符。
      是被告之上開帳戶確已供有意行騙之詐騙集團使用，而使
      被害人張桂月受詐術，陷於錯誤後而將金錢匯入國泰世華
      銀行西門分行帳戶內乙節，堪予認定。
（二）被告雖以前開情詞為辯，惟參諸存摺、金融卡及密碼為個
      人重要理財物品，涉及個人隱私事項，一般人莫不謹慎小
      心保管為是，被告所有之前揭存摺等物件，若真係遭竊或
      遺失，理當會於知悉此情時，旋即至警察機關報案或到銀
      行辦理掛失，以維護自身權益，衡被告為50餘歲之成年人
      ，具有相當社會經驗，為一智慮成熟之人，且於偵查中自
      稱尚有使用郵局等金融帳簿之情形，對此當知之甚稔。而
      被告辯稱伊申請帳戶是為做生意使用云云，惟被告於上開
      存摺、金融卡甫經申辦完成後，未依原先目的供生意用途
      ，竟任意放置車內，旋稱遭竊，所辯已難自圓其說。又被
      告於上開帳戶遭竊後，竟始終未至警察機關報案或到銀行
      辦理掛失，顯與常理不符，更顯見被告就上開帳戶存摺、
      金融卡之去向毫不在意，被告應係於99年1月19日被告開
      立帳戶後，至99年2月1日被害人張桂月遭詐騙前之期間內
      之不詳時間，自行交付予詐欺集團成員使用無訛。
（三）況徵諸詐欺犯罪集團既知利用他人之帳戶掩飾犯罪所得，
      應非愚昧之人，當知社會上一般人如帳戶存摺、金融卡、
      密碼遺失或遭竊，為防止拾（竊）得之人盜領存款或供作
      不法使用，必會於發現後立即報警或向金融機構辦理掛失
      止付，在此情形下，其等如仍以該帳戶作為犯罪工具，則
      在被害人將款項匯入該帳戶後，極有可能因帳戶所有人掛
      失止付而無法提領，則其等大費周章從事犯罪之行為，卻
      只能平白無故替原帳戶所有人匯入金錢，此等損人不利己
      之舉，狡詐之犯罪集團應無可能為之。換言之，犯罪集團
      份子為確信帳戶所有人不會報警或掛失止付，確定其等能
      自由使用該帳戶提款、轉帳，方能恃無忌憚要求被害人匯
      款至該指定帳戶。依此，更徵被告有將上開帳戶之存摺、
      金融卡及相對應密碼交付詐欺集團成員無誤。
（四）又一般國人向金融機構開設帳戶，並無任何法令限制，若
      係用於存款、提款之正當用途，大可光明正大自行申請，
      無須使用他人之帳戶。而帳戶僅係用以從事存款、提款等
      用途，並現經媒體廣為報導，政府機關及各地金融機構亦
      多次呼籲民眾應謹慎控管己有帳戶，且勿出賣或交出個人
      帳戶，以免淪為詐騙者之幫助工具，是依社會一般人之智
      識及社會生活經驗，倘有人收集他人帳戶做不明使用，極
      易判斷係該隱身幕後之使用人意圖以使用他人帳戶，以供
      非法犯罪之用，自可產生該收受帳戶者將用於不法犯罪之
      合理懷疑，亦不違背其本意之幫助意思，堪認被告有幫助
      上開不詳姓名、年籍之成年詐欺集團成員利用前開銀行帳
      戶為詐欺取財之不確定故意甚明。
（五）綜上所述，被告所為之前開辯解，顯係卸責之詞，均不足
      採信，故被告幫助他人犯詐欺取財罪之行為，事證明確，
      應依法論科。
三、按幫助犯之成立，主觀上行為人須有幫助故意，客觀上須有
    幫助行為，意即需對於犯罪與正犯有共同之認識，而以幫助
    之意思，對於正犯資以助力，而未參與實施犯罪之行為者而
    言（最高法院75年度台上字第1509號、88年度台上字第1270
    號判決意旨見解可參）。核被告所為，係犯刑法第30條第1
    項前段、第339條第1項之幫助詐欺取財罪，爰依刑法第30條
    第2項規定，減輕其刑。爰審酌被告提供金融帳戶幫助他人
    犯詐欺取財罪，致使真正犯罪者難以被查獲，助長詐欺犯罪
    風氣猖獗，破壞社會治安及金融秩序甚鉅，受害人此部分被
    害金額高達57萬元，惟被告僅提供帳戶，尚未直接參與詐欺
    取財犯行，且非實際獲得不法利益之人，及參以被告犯罪後
    矢口否認犯行之犯後態度等一切情狀，量處如主文所示之刑
    ，並諭知易科罰金之折算標準。
據上論斷，應依刑事訴訟法第299條第1項前段，刑法第339條第1
項、第30條第1項、第2項、第41條第1項前段，刑法施行法第1條
之1，判決如主文。
本案經檢察官趙雪瑛到庭執行職務。
中    華    民    國    100   年     5    月     5    日
            刑事第十三庭  審判長法  官  許泰誠
                                法  官  陳君鳳
                                法  官  林瑋桓
以上正本證明與原本無異。
如不服本判決應於收受送達後10日內向本院提出上訴書狀，並應
敘述具體理由；其未敘述上訴理由者，應於上訴期間屆滿後20日
內向本院補提理由書（均須按他造當事人之人數附繕本）「切勿
逕送上級法院」。告訴人或被害人如對於本判決不服者，應具備
理由請求檢察官上訴，其上訴期間之計算係以檢察官收受判決正
本之日期為準。
                                書記官  鄭伊芸
中    華    民    國    100   年     5    月     5    日
附錄本案論罪科刑法條：
中華民國刑法第339 條第1 項
意圖為自己或第三人不法之所有，以詐術使人將本人或第三人之
物交付者，處5 年以下有期徒刑、拘役或科或併科1 千元以下罰
金。